臺灣高雄地方法院刑事判決　　　　　　　96年度訴字第2736號
公　訴　人　臺灣高雄地方法院檢察署檢察官
被　　　告　乙○○
上列被告因毒品危害防制條例案件，經檢察官提起公訴（96年度
毒偵字第4276號），因被告就被訴事實為有罪之陳述，本院合議
庭裁定由受命法官獨任進行簡式審判程序，判決如下：
    主  文
乙○○施用第一級毒品，累犯，處有期徒刑壹年，減為有期徒刑
陸月，如易科罰金，以新臺幣壹仟元折算壹日。
    事  實
一、乙○○前因竊盜案件，經本院於以92年簡字第2278號判決判
    處有徒刑6 月確定，嗣於民國93年3 月31日執行完畢。另於
    94年間因違反毒品危害防制條例案，經送執行觀察勒戒後，
    復有繼續施用傾向，經本院裁定執行強制戒治，於94年11月
    25日執行完畢出監，臺灣高雄地方法院檢察署檢察官因而以
    94年度戒毒偵字第654 號為不起訴處分確定。詎乙○○不知
    悔改，自95年6 、7 月間起，迄96年4 月10日上午9 時15分
    許回溯24小時內某時，在高雄市○○區○○里○○路81號住
    處，以注射方式，施用第一級毒品海洛因多次。嗣於同日上
    午9 時35分許，警方因查證許蕙美涉販賣毒品案而傳喚到案
    做證，經乙○○同意採尿送驗後呈嗎啡陽性反應而知上情。
二、案經內政部警政署高雄港務警察局報告臺灣高雄地方法院檢
    察署檢察官偵查起訴。
    理  由
一、本件係經被告乙○○於準備程序當庭表示認罪，而經本院裁
    定以簡式審判程序加以審理，依據刑事訴訟法第273 條之2
    、第159 條第2 項之規定，不適用傳聞法則有關限制證據能
    力之相關規定，合先敘明。
二、上開事實業經被告乙○○坦承不諱，且其為警查獲所採集之
    尿液檢體，經送檢驗結果，呈嗎啡陽性反應（按海洛因係由
    嗎啡經化學合成而製得，經注射進入人體後，因代謝分解成
    嗎啡，因此施打海洛因後，由尿液中檢驗結果仍為嗎啡反應
    ），有高雄市立凱旋醫院96年4 月16日出具轉碼編號A00000
    000 號之濫用藥物尿液檢驗報告暨高雄港務局刑事課偵辦毒
    品危害防制條例嫌疑尿液採證代碼對照表各1 件在卷可稽（
    見偵卷第5 、4 頁），足見被告上開自白核與事實相符，應
    可採信。再被告有如事實欄所示之經觀察、勒戒及強制戒治
    期滿釋放之情，有臺灣高等法院被告前案紀錄表在卷可佐，
    顯見其係於上開強制戒治執行完畢釋放後，5 年內再犯本件
    施用第一級毒品之罪，事證明確，被告犯行堪以認定，自應
    依法論科。
三、按海洛因係毒品危害防制條例第2 條第2 項第1 款所明定之
    第一級毒品，不得非法持有、施用。核被告所為，係犯毒品
    危害防制條例第10條第1 項之施用第一級毒品海洛因罪。又
    被告施用第一級毒品海洛因前後持有海洛因之低度行為，應
    為施用海洛因之高度行為所吸收，不另論罪。又按刑事法若
    干犯罪行為態樣，本質上原具有反覆、延續實行之特徵，立
    法時既予特別歸類，定為犯罪構成要件之行為要素，則行為
    人基於概括之犯意，在密切接近之一定時、地持續實行之複
    次行為，倘依社會通念，於客觀上認為符合一個反覆、延續
    性之行為觀念者，於刑法評價上，即應僅成立一罪。學理上
    所稱「集合犯」即屬之（最高法院95年度台上字第1079號判
    決意旨參照）。於毒品施用者在其主觀依賴毒品之心理下，
    須持續、密接施用毒品，再犯率高，且施用次數、重量通常
    與施用毒品期間成正比，各次施用毒品之間隔愈趨密集，是
    施用毒品行為，本質上具有反覆實施之行為特性，依社會通
    念，客觀上符合一個反覆、延續性之行為觀念，依上開說明
    ，施用毒品應為「集合犯」甚明。復刑法刪除第56條之修正
    理由第4 點，同認吸毒犯罪，因適用數罪併罰而使刑罰過度
    評價情形，可以實務補充解釋方式，發展「包括一罪」構成
    單一犯罪情形，以限縮數罪併罰範圍，亦同斯旨。本件被告
    既自承其自95年6 、7 月間起，開始時1 、2 個禮拜施用1
    次，後來就3 、5 天施用1 次等語（見本院卷第28頁），顯
    見被告確有施用毒品之慣行，揆諸前揭說明，其習慣性、多
    次並反覆施用第一級毒品之行為，應予評價為「集合犯」之
    包括一罪，且被告之行為已跨越現行刑法之施行日期95年7
    月1 日，亦無庸為新舊法之比較，附此敘明。末查被告有事
    實欄所載之有期徒刑執行完畢紀錄，有前開臺灣高等法院被
    告前案紀錄表可按，其於有期徒刑之執行完畢後5 年內，故
    意再犯本件有期徒刑以上之施用第一級毒品罪，為累犯，應
    依刑法第47條第1 項之規定加重其刑。爰審酌海洛因戕害身
    心，而被告前因施用毒品經送觀察、勒戒及強制戒治處分後
    ，猶不思戒絕革除惡習，再為本件犯罪，顯未因前所受觀察
    勒戒、強制戒治等治療處分而記取教訓，惟其施用毒品所生
    危害，實以自戕身心健康為主，對於他人生命、身體、財產
    等法益，尚無明顯而重大之實害，兼衡其犯罪後坦承犯行等
    一切情狀，量處如主文所示之刑。又被告上開犯罪時間在96
    年4 月24日以前，所犯為毒品危害防制條例第10條第1 項之
    罪，合於減刑條件，爰依中華民國96年罪犯減刑條例第2 條
    第1 項第3 款、第7 條規定，減為如主文所示之刑。又「犯
    最重本刑為五年以下有期徒刑以下之刑之罪，依本條例規定
    減為六月以下有期徒刑、拘役者，應於為減刑裁判時，併諭
    知易科罰金折算之標準。」同條例第9 條定有明文。本院考
    量本件犯罪情節之輕重及被告係國中肄業、業工，家庭經濟
    狀況為小康等情況（見警詢筆錄基本資料欄），諭知如主文
    所示易科罰金之折算標準。
據上論斷，依刑事訴訟法第273 條之1 第1 項、第299 條第1 項
前段，毒品危害防制條例第10條第1 項，刑法第11條前段、第41
條第1 項前段、第47條第1 項，中華民國96年罪犯減刑條例第2
條第1 項第3 款、第7 條、第9 條，判決如主文。
本案經檢察官甲○○到庭執行職務。
中　　華　　民　　國　　96　　年　　8 　　月　　15　　日
                  刑事第十四庭  法　官  施介元
以上正本證明與原本無異。
如不服本判決應於收受本判決後10日內向本院提出上訴書狀，並
應敘述具體理由，如未敘述上訴理由者，應於上訴期間屆滿後20
日內補提理由書狀於本院（均須按他造當事人之人數附繕本）「
切勿逕送上級法院」。
中　　華　　民　　國　　96　　年　　8 　　月　　15　　日
　　　　　　　　　　　　　　　　書記官  謝群育
附錄本判決論罪科刑法條
毒品危害防制條例第10條第1項
施用第一級毒品者，處 6 月以上 5 年以下有期徒刑。
